【裁判字號】    98,桃簡,2371
【裁判日期】    980819
【裁判案由】    詐欺
【裁判全文】
臺灣桃園地方法院刑事簡易判決        98年度桃簡字第2371號
聲  請  人  臺灣桃園地方法院檢察署檢察官
被      告  甲○○
上列被告因詐欺案件，經檢察官聲請簡易判決處刑（九十七年度
偵字第二三九七０號），本院判決如下：
    主  文
甲○○幫助意圖為自己不法之所有，以詐術使人將本人之物交付
，處有期徒刑參月，如易科罰金，以新臺幣壹仟元折算壹日。
    事  實
一、甲○○可預見將銀行帳戶提供予姓名年籍不詳之人使用，可
    能幫助不詳之犯罪集團從事財產犯罪行為，作為取得財物或
    財產上之利益之管道，竟基於縱使該人將其帳戶用以從事詐
    欺取財之財產犯罪行為，亦不違反其本意之幫助犯意，因閱
    報後與對方聯絡，而於民國九十六年九月中旬某日下午某時
    許，在臺北縣板橋市「遠東百貨公司」正門，將其向設址於
    臺北縣板橋民生路三段六號「國泰世華銀行華江分行」所申
    請取得之帳號000000000000號帳戶之存摺、晶
    片金融卡及自行設定之密碼，連同其另外向「陽信商業銀行
    」所申請取得之不詳之帳號帳戶之存摺、晶片金融卡及密碼
    ，一併交付予依約前來之真實姓名年籍不詳自稱為副理之成
    年女子所指派之二名成年男子使用，藉以幫助該真實姓名年
    籍不詳自稱為副理之成年女子所屬詐欺集團成員從事財產犯
    罪之犯行。嗣該詐欺集團成員即意圖為自己不法之所有，而
    基於詐欺取財之犯意，先後為下列犯行：
（一）詐欺集團成員先於九十六年九月十五日晚間某時許，撥打
      電話予人在臺中市○○區○○里○○鄰○○○街五十號四
      樓之二住處內之韓尚緯，而向韓尚緯騙稱之前在九十六年
      九月間某日由於韓尚緯在家裡上網購買衣物下標訂購價格
      為新臺幣（下同）三百元，然因取貨時店員勾錯欄位，如
      未取消的話，銀行將會每個月自動扣除鍾勝烜帳戶內之金
      錢，其後再由詐欺集團成員偽冒為「郵局」之人員撥打電
      話予韓尚緯，要求韓尚緯前往設址於臺中縣大里市市區之
      「郵局」自動櫃員機變更設定，致韓尚緯不疑有他，信以
      為真，乃依對方指示前往臺中縣大里市○○路三十號「臺
      中大里仁化郵局」自動櫃員機操作，因而於九十六年九月
      十五日晚間二十時五十一分許，由韓尚緯「臺中中清路郵
      局」之帳號00000000000000000號帳戶
      匯款二萬八千零六十三元至對方指示操作之前揭甲○○「
      國泰世華銀行華江分行」之帳號00000000000
      0號帳戶內，並在韓尚緯前揭帳戶內扣轉帳手續十七元。
（二）詐欺集團成員又於九十六年九月十五日晚間某時許，撥打
      電話予人在臺中縣霧峰鄉之鍾勝烜，而向鍾勝烜騙稱之前
      在九十六年九月間某日由於鍾勝烜在家裡上網購買衣物下
      標訂購價格為二百六十七元，然因取貨時店員勾錯欄位，
      如未取消的話，銀行將會每個月自動扣除鍾勝烜帳戶內之
      金錢，其後再由詐欺集團成員偽冒為「華南商業銀行」之
      行員撥打電話予鍾勝烜，要求鍾勝烜前往設址於臺中縣霧
      峰鄉○○路八０六號「霧峰郵局」自動櫃員機變更設定，
      致鍾勝烜不疑有他，信以為真，乃依對方指示前往自動櫃
      員機操作，因而於九十六年九月十五日晚間二十時五十一
      分許，由鍾勝烜「華南商業銀行草漯分行」之帳號000
      0000000000號帳戶匯款二萬九千九百八十八元
      至對方指示操作之前揭甲○○「國泰世華銀行華江分行」
      之帳號000000000000號帳戶內，並在鍾勝烜
      前揭帳戶內扣轉帳手續十七元，其後鍾勝烜並依指示在自
      己前揭帳戶內再提領現金一萬五千元，並前往設址於臺中
      縣太平市○○路之「渣打商業銀行」自動櫃員機以現金存
      款之方式存入對方指示之不詳帳戶內。
（三）詐欺集團成員又於九十六年九月十五日晚間二十一時三十
      分許，以顯示門號000000000號之電話撥打電話
      予人在桃園縣龍潭鄉○○路之厲馥玫，而向厲馥玫騙稱之
      前在九十六年八月十六日下午十六時許，由於厲馥玫在桃
      園縣龍潭鄉○○路上網購買衣物下標訂購價格為五百十五
      元並已於九十六年八月十八日至「郵局」自動櫃員機轉帳
      付款，然賣方並未收到貨款，須再重新轉帳，致厲馥玫不
      疑有他，信以為真，旋於九十六年九月十五日晚間二十二
      時零五分許，前往設址於桃園縣龍潭鄉○○路○○路三號
      「龍潭石管局郵局」自動櫃員機依對方指示操作，因而由
      厲馥玫之帳號00000000000000號帳戶轉帳
      匯款一萬九千六百九十九元至對方指示操作之前揭甲○○
      「國泰世華銀行華江分行」之帳號0000000000
      00號帳戶內。
（四）詐欺集團成員又於九十六年九月十五日晚間某時許，撥打
      電話予人在臺北縣板橋市○○路二六九巷十六號居住處內
      之鄭梅香，而向鄭梅香騙稱之前在九十六年八月某日，由
      於鄭梅香上網購買衣物雖已付清款項，然遭設定為分期付
      款之方式，須依指示以解除設定，其後再由詐欺集團成員
      偽冒為「安泰商業銀行」之人員撥打電話予鄭梅香繼續向
      鄭梅香詐稱須前往附近自動櫃員機查詢餘額並列印交易明
      細表，致鄭梅香不疑有他，信以為真，旋於九十六年九月
      十五日晚間二十二時零七分許，前往設址於臺北縣板橋市
      ○○街一三五號之「板橋新海郵局」自動櫃員機依指示操
      作，因而第一筆由鄭梅香「中國信託商業銀行」之帳號0
      0000000000號帳戶匯款一萬三千一百二十三元
      至對方指示操作之前揭甲○○「國泰世華銀行華江分行」
      之帳號000000000000號帳戶內，第二筆於九
      十六年九月十五日晚間二十二時零九分許，亦在前揭郵局
      由鄭梅香「安泰商業銀行」之帳號0000000000
      0000000號帳戶轉帳匯款一千一百二十二元至對方
      指示操作之前揭甲○○「國泰世華銀行華江分行」之帳號
      000000000000號帳戶內。
（五）詐欺集團成員另於九十六年九月十五日晚間二十一時二十
      九分許，以顯示門號為0000000000號之電話撥
      打電話予人在雲林縣斗六市○○○街二一六號居住處內之
      陳嘉雯，而向陳嘉雯騙稱之前在網路購物之貨款有問題，
      其後詐欺集團成員再偽冒為銀行人員，以顯示門號為00
      00000000號之電話撥打電話予陳嘉雯繼續向陳嘉
      雯騙稱須依指示前往自動櫃員機操作以解決問題，致陳嘉
      雯不疑有他，信以為真，旋依指示於九十六年九月十五日
      晚間二十二時十六分許，前往設址於雲林縣斗六市○○路
      一號之「斗六西平郵局」前之自動櫃員機依指示操作，因
      而匯款七千九百九十九元至對方指示操作之前揭甲○○「
      國泰世華銀行華江分行」之帳號00000000000
      0號帳戶內。
（六）詐欺集團成員另於九十六年九月十五日晚間某時許，撥打
      電話予人在臺中縣大里市○○里○○鄰○○○路三十四號
      住處內之陳世龍，而向陳世龍騙稱之前在網路購物雖已付
      清款項，然因便利商店之店員誤填到分期付款要分成十二
      期，並會於晚間二十一時許即開始扣款，其後詐欺集團成
      員再偽冒為銀行人員，撥打電話予陳世龍繼續向陳世龍騙
      稱須依指示前往自動櫃員機操作以解除分期設定，致陳世
      龍不疑有他，信以為真，旋依指示於九十六年九月十五日
      晚間二十二時十六分許，前往附近即臺中縣大里市○○路
      三十號之「臺中大里仁化郵局」前自動櫃員機依指示操作
      ，欲轉帳六千零六元至對方指示操作之前揭甲○○「國泰
      世華銀行華江分行」之帳號000000000000號
      帳戶內，惟於匯款之際即無法匯出而失敗致無法匯款至前
      揭甲○○「國泰世華銀行華江分行」之帳號000000
      000000號帳戶內。其後陳世龍再陸續依對方指示操
      作，由陳世龍親友陳黃碧珠「臺灣中小企業銀行太平分行
      」之帳號00000000000號帳戶連續匯款一萬二
      千一百三十八元、五千元至對方指示操作之不詳人士所申
      請不詳銀行帳號000000000000號帳戶內。
（七）詐欺集團成員另於九十六年九月十六日晚間十八時十九分
      許，以顯示門號為0000000000號之電話撥打電
      話予人在臺中縣清水鎮○○里○○鄰○○路二十六巷十九
      號住處內之童羿純，而向童羿純騙稱之前九十六年九月十
      日童羿純在「薇珍妮拍賣」網路購買衣物使用統一便利商
      店貨到付款方式雖已結清金額五百五十九元，然因店員勾
      選到分期付款之項目，須依指示以取消，其後詐欺集團成
      員再偽冒為「合作金庫銀行」人員，於九十六年九月十六
      日晚間十九時零二分許，以顯示門號為00000000
      00號之電話撥打電話予童羿純繼續向童羿純騙稱須依指
      示前往「郵局」自動櫃員機操作先確認金額，致童羿純不
      疑有他，信以為真，旋依指示於九十六年九月十六日晚間
      十九時三十分許，前往設址於臺中縣清水鎮○○路一二四
      號之「清水郵局」前之自動櫃員機依指示操作，欲匯款一
      萬四千九百七十三元至對方指示操作之前揭甲○○「國泰
      世華銀行華江分行」之帳號000000000000號
      帳戶內，然於匯款時失敗。
  詐欺集團成員隨即於韓尚緯、鍾勝烜、厲馥玫、鄭梅香、陳嘉
  雯分別匯款二萬八千零六十三元、二萬九千九百八十八元、一
  萬九千六百九十九元、一萬三千一百二十三元、一千一百二十
  二元及七千九百九十九元至前揭甲○○「國泰世華銀行華江分
  行」之帳號000000000000號帳戶內後，即持甲○
  ○所交付之「國泰世華銀行華江分行」之帳號0000000
  00000號帳戶晶片金融卡與甲○○所告知之密碼，以在自
  動櫃員機跨行提領之方式將前揭款項於匯款當日均提領一空。
  後因韓尚緯、鍾勝烜、厲馥玫、鄭梅香、陳嘉雯、陳世龍、童
  羿純分別查覺遭詐騙，經警依韓尚緯、鍾勝烜、厲馥玫、鄭梅
  香、陳嘉雯、陳世龍、童羿純等人所提供匯款帳號追查，始偵
  悉上情。
二、案經桃園縣警察局移請臺灣桃園地方法院檢察署檢察官偵查
    後聲請簡易判決處刑。
    理  由
一、訊據被告甲○○固坦承因閱報後與對方聯絡，而於九十六年
    九月中旬某日下午某時許，在臺北縣板橋市「遠東百貨公司
    」正門，將「國泰世華銀行華江分行」所申請取得之帳號0
    00000000000號帳戶之存摺、晶片金融卡及自行
    設定之密碼，連同其另外向「陽信商業銀行」所申請取得之
    不詳之帳號帳戶之存摺、晶片金融卡及密碼，一併交付予依
    約前來之真實姓名年籍不詳自稱為副理之成年女子所指派之
    二名成年男子使用等情，惟矢口否認有何幫助詐欺之犯行，
    辯稱：當時應徵工作，對方自稱叫副理的女子說是要做類似
    伴遊的工作，要我交付存摺、晶片金融卡及密碼，以作測試
    是否可以使用，可以使用的話要用來薪資轉帳，所以我才交
    付二家銀行的存摺、晶片金融卡及密碼云云。然查：
（一）前揭被害人韓尚緯、被害人鍾勝烜、被害人厲馥玫、被害
      人鄭梅香、被害人陳嘉雯等人別遭詐騙而匯款二萬八千零
      六十三元、二萬九千九百八十八元、一萬九千六百九十九
      元、一萬三千一百二十三元、一千一百二十二元及七千九
      百九十九元至前揭被告甲○○「國泰世華銀行華江分行」
      之帳號000000000000號帳戶內，另被害人陳
      世龍及被害人童羿純雖遭詐騙而欲分別匯款六千零六元及
      一萬四千九百七十三元至被告甲○○「國泰世華銀行華江
      分行」之帳號000000000000號帳戶然並未匯
      款成功之事實，分據被害人韓尚緯、被害人鍾勝烜、被害
      人厲馥玫、被害人鄭梅香、被害人陳嘉雯、被害人陳世龍
      、被害人童羿純於警詢時指述在卷，並有被告甲○○「國
      泰世華銀行華江分行」之帳號000000000000
      號帳戶交易往來明細表、「國泰世華銀行」九十六年十一
      月五日國世銀業控字第０九六０００二六六四號函送各被
      害人韓尚緯、被害人鍾勝烜、被害人厲馥玫、被害人鄭梅
      香、被害人陳世龍、被害人童羿純各匯款地點自動櫃員機
      及金額表、被害人童羿純所提供郵局自動櫃員機交易明細
      表、被害人陳嘉雯所提供郵局自動櫃員機交易明細表、被
      害人厲馥玫所提供郵局自動櫃員機交易明細表、被害人鄭
      梅香自己「國泰世華銀行」及「中國信託商業銀行」存摺
      內頁影本、被害人鍾勝烜「華南商業銀行」存摺內頁影本
      、被害人韓尚緯「臺中中清路郵局」存摺內頁影本、被害
      人陳世龍親友陳黃碧珠「臺灣中小企業銀行」存摺內頁影
      本等附卷可稽，足證被害人韓尚緯、被害人鍾勝烜、被害
      人厲馥玫、被害人鄭梅香、被害人陳嘉雯、被害人陳世龍
      、被害人童羿純所指稱遭人詐騙而匯款或匯款而未成功等
      節，應為事實，可以採信。
（二）被告甲○○雖辯稱：係看報紙應徵工作，而應對方要求交
      付存摺、晶片金融卡及密碼，以作測試是否可以使用，可
      以使用的話要用來薪資轉帳，所以我才交付二家銀行的存
      摺、晶片金融卡及密碼云云。然如係為應徵工作為何要另
      外提供晶片金融卡及密碼予對方供對方使用確認是否可以
      使用？又縱為薪資轉帳亦毋須交付晶片金融卡及密碼，況
      被告甲○○自承交付二家銀行之存摺、晶片金融卡及密碼
      ，此更與常情有違，況被告甲○○亦自承不認識該依約前
      來之成年人或自稱副理之成年女子，亦不知其住處、公司
      名稱及地址、負責人與公司電話，則被告甲○○將其二家
      銀行之存摺、晶片金融卡交付予他人後如何取回？又如何
      控制於取回前對方如何使用？是被告甲○○應可預見他人
      可利用其帳戶作不法使用。
（三）按任何人均可辦理金融帳戶存摺、金融卡使用，如無正當
      理由，實無借用他人存摺、金融卡使用之理，而金融存摺
      、金融卡及密碼亦事關個人財產權益之保障，其專有性甚
      高，除非本人或與本人親密關係者，難認有何理由可自由
      流通使用該存摺、金融卡及密碼，一般人均有妥為保管及
      防止他人任意使用之認識，縱特殊情況偶需交付他人使用
      ，亦必深入瞭解用途及合理性，始予提供，且該等專有物
      品如落入不明人士手中，而未加以闡明正常用途，極易被
      利用為與財產有關之犯罪工具，而有犯罪意圖者，非有正
      當理由，竟徵求他人提供帳戶，客觀上可預見其目的，係
      供為某筆資金之存入，後再行領出之用，且該筆資金之存
      入及提領過程係有意隱瞞其流程及行為人身分曝光之用意
      ，一般人本於一般認知能力均易於瞭解，報章媒體復一再
      披露詐騙集團為規避查緝，故使用他人帳戶以遂行詐欺之
      不法犯罪態樣，被告為一智慮健全、有社會經驗之成年人
      ，對此自難諉為不知，且被告任意交付帳戶之存摺、晶片
      金融卡及密碼等物予他人，該人既有使用帳戶存摺之需，
      竟不思自行申辦，反大費周章收集他人帳戶使用，顯與一
      般交易常情相悖，則其用途實屬可疑，足證被告應可預見
      金融帳戶之存摺、提款卡、密碼等物提供他人使用，將幫
      助他人實施財產犯罪，竟仍將其上開銀行帳戶存摺、金融
      卡及密碼交付該來路不明之人，是縱無證據證明被告明知
      該人之犯罪態樣係以該帳戶供詐欺取財之用，惟其顯具縱
      有人以其金融帳戶實施詐欺取財犯罪亦不違背其本意之幫
      助意思至明。
（四）綜上所述，被告上開所辯尚無從執為有利於被告甲○○之
      認定，本案事證明確，被告犯行洵堪認定，應依法論科。
二、核被告甲○○就事實欄一（一）、（二）、（三）、（四）
    、（五）部分之所為，核係犯刑法第三十條第一項、第三百
    三十九條第一項之幫助詐欺取財罪、就事實欄一（六）、（
    七）部分所為，則係犯刑法第三十條第一項、第三百三十九
    條第三項、第一項之幫助詐欺取財未遂罪，檢察官聲請簡易
    判決處刑意旨認被告甲○○就事實欄一（六）、（七）部分
    所為之犯行，認亦係犯刑法第三十條第一項、第三百三十九
    條第一項之幫助詐欺取財既遂罪乙節，惟被害人陳世龍及被
    害人童羿純於匯款時，均因無法匯入前揭甲○○「國泰世華
    銀行華江分行」之帳號000000000000號帳戶內
    而未成功等情，已據被害人陳世龍及被害人童羿純分別證述
    在卷，詳如前述，是檢察官聲請簡易判決處刑意旨容有誤會
    ，惟按刑事訴訟法第三百條所謂變更法條，係指罪名之變更
    ，本院審理結果認係犯未遂罪，僅行為態樣有既遂未遂之分
    ，即無庸引刑事訴訟法第三百條變更檢察官起訴之法條（詳
    最高法院八十七年度台上字第三二三四號判決意旨），一併
    敘明。又被告甲○○於事實欄一所示以一次提供上開「國泰
    世華銀行華江分行」之帳號000000000000號帳
    戶存摺、晶片金融卡及密碼之行為，而同時觸犯前揭五個幫
    助詐欺取財既遂罪、二個幫助取財未遂罪，為想像競合犯，
    應依刑法第五十五條之規定，從一重處斷，又檢察官聲請簡
    易判決處刑書雖僅就事實欄一（四）被害人鄭梅香第二次遭
    詐騙而匯款進入被告甲○○「國泰世華銀行華江分行」之帳
    號000000000000號帳戶內之一千一百二十二元
    部分聲請簡易判決處刑而起訴，惟被害人鄭梅香第一次遭詐
    騙而由被害人鄭梅香「中國信託商業銀行」匯款一萬三千一
    百二十三元亦至被告甲○○前述「國泰世華銀行華江分行」
    之帳號000000000000號帳戶內之事實，除據被
    害人鄭梅香證述在卷外，復有被告甲○○「國泰世華銀行華
    江分行」之帳號000000000000號帳戶交易往來
    明細表及「國泰世華銀行」九十六年十一月五日國世銀業控
    字第０九六０００二六六四號函送各被害人韓尚緯、被害人
    鍾勝烜、被害人厲馥玫、被害人鄭梅香、被害人陳世龍、被
    害人童羿純各匯款地點自動櫃員機及金額表等在卷可佐，足
    證被害人鄭梅香二次匯款皆匯入被告甲○○「國泰世華銀行
    華江分行」之帳號000000000000號帳戶內，而
    與業經聲請簡易判決處刑書之犯罪事實部分有實質上一罪之
    關係，本院自應併予審究。再被告以幫助之意思，參與構成
    要件以外之行為，為幫助犯，依刑法第三十條第二項規定，
    爰依正犯之刑減輕之。爰審酌被告甲○○之前並無任何前科
    、素行尚稱良好，有被告甲○○臺灣桃園地方法院檢察署刑
    案資料查註紀錄表與臺灣高等法院被告全國前案紀錄表各一
    份在卷可稽，其犯罪行為導致犯罪追查不易，形成查緝死角
    ，本件被害人有七名，另匯款進入被告甲○○「國泰世華銀
    行華江分行」之帳號000000000000號帳戶之金
    額約為九萬九千九百九十四元對被害人及社會治安之危害非
    輕，及其犯後態度等一切情狀，量處如主文所示之刑，並諭
    知易科罰金之折算標準。另被告甲○○供給詐欺集團成員所
    使用之「國泰世華銀行華江分行」之帳號00000000
    0000號帳戶存摺、晶片金融卡等物，因未扣案，無從證
    明現猶存在，為免將來執行發生困難，爰不另為沒收之諭知
    ，一併敘明。
三、聲請簡易判決處刑書意旨另略以：被害人鍾勝烜於事實欄一
    （二）所示之時間，除遭詐騙二萬九千九百八十八元而匯款
    進入被告甲○○「國泰世華銀行華江分行」之帳號0000
    00000000號帳戶外，另以現金一萬五千元之方式存
    款進入被告甲○○「國泰世華銀行華江分行」之帳號000
    000000000號帳戶內，並認此部分與業經聲請簡易
    判決處刑之事實欄一（二）之被害人鍾勝烜部分有實質上一
    罪之關係等語。經查被害人鍾勝烜於事實欄一（二）所示之
    時間、地點，除由被害人鍾勝烜「華南商業銀行草漯分行」
    之帳號0000000000000號帳戶匯款二萬九千九
    百八十八元至對方指示操作之前揭被告甲○○「國泰世華銀
    行華江分行」之帳號000000000000號帳戶內外
    ，其餘被害人鍾勝烜依指示在自己前揭帳戶內再提領現金一
    萬五千元，並前往設址於臺中縣太平市○○路之「渣打商業
    銀行」自動櫃員機以現金存款之方式存入對方指示之不詳帳
    戶，並非依指示存款進入被告甲○○「國泰世華銀行華江分
    行」之帳號000000000000號帳戶之事實，此據
    被害人鍾勝烜於警詢時證述甚明，並有前揭被告甲○○「國
    泰世華銀行華江分行」之帳號000000000000號
    帳戶交易往來明細表及「國泰世華銀行」九十六年十一月五
    日國世銀業控字第０九六０００二六六四號函送各被害人韓
    尚緯、被害人鍾勝烜、被害人厲馥玫、被害人鄭梅香、被害
    人陳世龍、被害人童羿純各匯款地點自動櫃員機及金額表等
    附卷可稽，足證被害人鍾勝烜第二筆款項即一萬五千元並非
    匯入被告甲○○「國泰世華銀行華江分行」之帳號0000
    00000000號帳戶內，此部分尚屬不能證明，惟因檢
    察官聲請簡易判決處刑意旨認此部分與業經起訴且本院認定
    有罪之部分具有實質上一罪之關係，爰不另為無罪之諭知，
    一併敘明。
四、依刑事訴訟法第四百四十九條第一項前段、第三項，刑法第
    三十條第一項、第二項、第三百三十九條第一項、第三項、
    第五十五條、第四十一條第一項前段，刑法施行法第一條之
    一第一項、第二項前段，逕以簡易判決如主文。
五、如不服本判決，應於收受送達之翌日起十日內提出上訴狀，
    上訴於本院第二審合議庭。
中    華    民    國    98    年    8     月    19    日
                  刑事第一庭  法  官  曾淑華
以上正本證明與原本無異。
如不服本判決，應於收受送達之翌日起10日內提出上訴狀，上訴
於本院第二審合議庭。
                              書記官  林致群
中    華    民    國    98    年    8     月    19    日
附錄本案論罪科刑之法條：
中華民國刑法第339條
（普通詐欺罪）
意圖為自己或第三人不法之所有，以詐術使人將本人或第三人之
物交付者，處 5 年以下有期徒刑、拘役或科或併科 1 千元以下
罰金。
以前項方法得財產上不法之利益或使第三人得之者，亦同。
前二項之未遂犯罰之。


司法院資訊處製作；財團法人民間司法改革基金會備份。
